台灣台中地方法院刑事判決　　　　　 94年度沙簡上字第565號
上　訴　人　台灣台中地方法院檢察署檢察官
被　　　告　乙○○
上列上訴人因被告詐欺案件，不服本院沙鹿簡易庭94年度沙簡字
第339號中華民國94年6月30日第一審判決（聲請簡易判決處刑書
案號：台灣台中地方法院檢察署94年度核退偵字第96號），提起
上訴，並經台灣台中地方法院檢察署檢察官移請併案（94年度偵
字第8823號、94年度偵字第11099號）審理，本院管轄之第二審
合議庭判決如下：
    主  文
原判決撤銷。
乙○○連續幫助意圖為自己不法之所有，以詐術使人將本人之物
交付，處有期徒刑伍月，如易科罰金，以參佰元折算壹日。
    事  實
一、乙○○於民國（下同）九十三年十二月間，在跳蚤市場雜誌
    見登有借用私人帳戶之廣告，遂依該廣告之指示以電話與對
    方取得聯繫，乙○○獲悉有人欲購買存摺、提款卡、密碼及
    印章，雖明知該「手機詐騙集團」成員之一、真實姓名年籍
    均不詳，綽號「小瑋」之年約二十三歲之成年男子無故購買
    他人帳戶係為從事詐欺等非法犯行之用，竟貪圖不法利益，
    仍應「小瑋」所請，基於幫助「小瑋」之手機詐騙集團從事
    詐欺犯罪之概括犯意，旋於九十三年十二月二十五日下午十
    五時三十分許在台中市○○○路與黎明路口附近以新台幣（
    下同）三千元之代價將安泰商業銀行沙鹿分行開立之第0000
    0000000000號存款帳戶之存摺、印章、提款卡、密碼等物，
    出售予不詳姓名年籍綽號「小瑋」之人而施以幫助；嗣後與
    「小瑋」具有共同犯意聯絡之「手機詐騙集團」即透過報紙
    刊登代為辦理貸款之分類廣告，以電話向不詳之人聯繫，而
    佯稱需先支付手續費始能核准貸款。適有丁○○見該廣告聯
    絡後，不疑有詐，陷於錯誤，於九十四年一月十一日連續匯
    款五次，共十萬四千九百三十六元到乙○○上開安泰商業銀
    行沙鹿分行之帳戶內。乙○○又連續於同年一月中旬因綽號
    「小瑋」之成年男子告稱，其上述安泰商業銀行沙鹿分行之
    帳戶不能使用，乙○○乃在臺中市朝馬車站，將其於同年月
    四日在臺中市臺中港郵局開立之第00000000000000號存款帳
    戶之存摺、印章、提款卡、密碼等物，交予該綽號「小瑋」
    之人而施以幫助。該「手機詐騙集團」又以「假中獎真詐財
    」之電話實施詐騙，致被害人陷於錯誤，丙○○於九十四年
    一月十八日匯款五萬八千七百五十元、己○○於九十四年一
    月三十一日匯款六萬元、甲○○於九十四年一月三十一日匯
    款八萬二千三百八十九元、方文伶於九十四年二月二十二日
    匯款六萬二千一百八十元、戊○○於九十四年二月二十二日
    匯款六萬二千元、壬○○分別於九十四年二月二十四日及同
    年月二十五日匯款共計十四萬二千元、庚○○於九十四年二
    月二十五日匯款三萬七千六百二十元入乙○○前開臺中市臺
    中港郵局存款帳戶內，丁○○等人發現受騙後於九十四年一
    月十五日報警，循線查知上情。繼而前開「手機詐欺集團」
    復打電話予辛○○佯稱其中獎，使辛○○陷於錯誤，為獲得
    獎金，於同年二月二十二日在花蓮南京街郵局欲匯款六萬二
    千元入乙○○上開戶頭，經郵局經辦員郭源慧勸阻攔截，始
    未匯款，旋經報警循線再度查獲。
二、案經臺中縣警察局清水分局報請台灣台中地方法院檢察署檢
    察官偵查後，聲請以簡易判決處刑，並經臺中市警察局、臺
    中縣警察局清水分局分別報請該署檢察官移請併案審理。
    理  由
一、訊據被告乙○○對於上揭事實坦承不諱，核與被害人丁○○
    、丙○○、己○○、甲○○、方文伶、戊○○、壬○○、庚○○、辛○○所指述之情節相符，並有中華郵政股份有限公
    司花蓮郵局九十四年四月六日行字第0945000286號函及函附
    之匯款單影本、中華郵政股份有限公司九十四年四月二十一
    日儲字第0940706297號函及函附之基本資料、交易明細、金
    融機構遭歹徒詐騙案件特急件通報、安泰商業銀行開立帳戶
    總申請書、客戶存提紀錄單、及被害人丁○○、丙○○、己○○、甲○○、方文伶、戊○○、壬○○、庚○○等人之匯
    款資料等在卷足資佐證。且衡諸：（１）、銀行開設帳戶，
    請領存摺、提款卡之事，係針對個人身分之社會信用而予資
    金流通，具有強烈之屬人性，且今日一般人至金融機關如銀
    行、郵局等開設帳戶並非難事，苟非供洗錢或犯罪等不法目
    的，依一般社會經驗法則判斷，實無必要隱匿自己名義帳戶
    而以一個帳戶三千元之代價購買他人帳戶使用；（２）、被
    告係於報紙上得知購買帳戶之訊息，進而與素不相識之人聯
    絡提供帳戶事宜，衡之常情，如此悖離常態之交易行為，被
    告係成年且智力正常之人，當可預見購買帳戶之人係欲供做
    非法使用，此當為被告所預見；（３）、且近來詐欺集團詐
    取財物、竊車恐嚇取財及利用「刮刮樂」等名義詐欺取財之
    犯罪類型層出不窮，該等犯罪，多數均係利用他人帳戶作為
    恐嚇取財或詐欺所得財物之出入帳戶，並經媒體廣為披載，
    被告縱使並不確知所為詐取財物之對象為何，亦無法確知如
    何詐欺取財之具體內容，惟對前開之帳戶，將遭人作為詐欺
    取財犯行所得財物匯入及提領之工具使用，應足以有概括之
    認識，且可預見其發生；（４）、至報稅、買賣股票、轉帳
    等用途者所需要的是人頭，與存摺、提款卡多無直接關係，
    此為眾所周知之事，被告應亦無例外。是本件被告將前揭存
    摺、提款卡、密碼、印章提供予他人使用，既未能供明有何
    正當之理由，其應可預見前揭存摺、提款卡、密碼、印章將
    遭利用作為財產上犯罪之工具無疑，被告自白，核與事實相
    符。至被告出售前揭存摺、提款卡、密碼、印章，既非詐欺
    取財罪構成要件之行為，且查無任何證據足資證明被告與前
    揭購買之集團男子間有何詐欺取財之犯意聯絡，足認被告應
    僅係幫助行為（參臺灣高等法院臺中分院九十一年度上易字
    第一七一五號刑事判決）。是本件事證至臻明確，被告乙○○犯行洵堪認定。
二、查前揭詐騙集團成員，基於為自己不法所有之犯意，以前揭
    詐欺之方式，使被害人丁○○、丙○○、己○○、甲○○、
    方文伶、戊○○、壬○○、庚○○、辛○○等人陷於錯誤，
    而將本人之財物交付，其等所為，係連續觸犯刑法第三百三
    十九條第一項之詐欺取財罪及同條第三項、第一項之詐欺取
    財未遂罪。按刑法上之幫助犯，係指以幫助之意思，對於正
    犯資以助力，而未參與實施犯罪之行為，且幫助犯之幫助行
    為，對於正犯之犯罪實施，僅須具有助成或促成之作用為已
    足，不以具體之有效性為要件。本件被告乙○○將存摺、提
    款卡、密碼及印章出售予前揭詐騙集團供詐欺取財使用，其
    本身並未參與詐欺取財之犯罪行為，顯係以幫助之意思，參
    與詐欺取財構成要件以外之行為，為幫助犯，核其所為，係
    犯刑法第三十條第一項前段、第三百三十九條第一項之幫助
    詐欺取財罪。被告乙○○先後二次提供前揭存摺、提款卡、
    密碼、印章供他人詐欺取財使用，時間緊接，犯罪構成要件
    又復相同，顯係基於概括之犯意為之，為連續犯，爰依刑法
    第五十六條之規定以一罪論，並加重其刑（幫助犯亦可成立
    連續犯，司法院院字第二一八五號解釋及司法院大法官會議
    第一五二號解釋參照）。公訴人移請併案審理部分與起訴書
    論罪科刑部分為連續犯，屬裁判上一罪關係，依審判不可分
    之原則，亦為起訴效力所及，自為本院審理論究範圍，併予
    敘明。又被告幫助他人犯詐欺取財罪，為從犯，應依刑法第
    三十條第二項之規定減輕其刑。原審認被告罪證明確，而予
    以論罪科刑，固非無據，惟被告於併案審理之犯罪行為，仍
    係基於前述概括之犯意，因與原犯罪事實有連續犯關係，原
    審未及審理，尚有未洽，且被害人辛○○並未將六萬二千元
    匯入被告前開帳戶，原審認已匯入，亦有未洽，自應由本院
    撤銷改判。爰審酌被告乙○○犯罪之動機係因貪圖小利，擅
    自出售帳戶供他人非法使用，助長社會犯罪風氣，且可能導
    致追緝犯罪之困難，讓真正犯罪者逍遙法外，惟念及被告本
    身並未實際參與本件詐欺取財之犯行，責難性較小，且其犯
    罪所獲不多、犯罪目的、手段、品行尚佳，並無不良前科，
    此有台灣台中地方法院檢察署刑案資料查註紀錄表一份在卷
    可按、所生危害及犯罪後坦認罪愆，頗具悔意，然犯罪後迄
    今仍未與被害人丁○○、丙○○、己○○、甲○○、方文伶
    、戊○○、壬○○、庚○○、辛○○等人達成民事和解等一
    切情狀，量處如主文所示之刑，並諭知易科罰金之折算標準
    ，以資懲儆。
據上論斷，依刑事訴訟法第四百五十五條之一第一項、第三項、
第三百六十九條第一項前段、第三百六十四條、第二百九十九條
第一項前段、刑法第五十六條、第三十條第一項前段、第三百三
十九條第一項、第三十條第二項、第四十一條第一項前段、罰金
罰鍰提高標準條例第一條前段、第二條，判決如主文。
中　　華　　民　　國　　94　　年　　11　　月　　2 　　日
                  刑事第八庭    審判長法  官　朱光國
                                      法　官　洪堯讚
                                      法　官　洪俊誠
以上正本證明與原本無異。
不得上訴。
                                      書記官　蕭榮峰
中　　華　　民　　國　　94　　年　　11　　月　　2 　　日
附錄論罪科刑實體法條文：
刑法第三百三十九條 (普通詐欺罪) ：
意圖為自己或第三人不法之所有，以詐術使人將本人或第三人之
物交付者，處五年以下有期徒刑、拘役或科或併科一千元以下罰
金。
(罰金部份業經提高十倍為一萬元)
以前項方法得財產上不法之利益或使第三人得之者，亦同。
前二項之未遂犯罰之。
刑法第三十條：
幫助他人犯罪者，為從犯。雖他人不知幫助知情者，亦同。
從犯之處罰，得按正犯之行減輕之。
